臺灣士林地方法院民事判決　　　　　　91年度重訴字第688號
原　　　告　子○○
　　　　　　丁○○
　　　　　　乙○○
　　　　　　戊○○
　　　　　　辛○○
　　　　　　丑○○
　　　　　　庚○○
　　　　　　丙○○
　　　　　　癸○○
　　　　　　壬○○
　　　　　　己○○
共　　　同
訴訟代理人　王瀅雅　律師
被　　　告　寅○○
　　　　　　　　　　　2 之2.
訴訟代理人　詹順發　律師
被　　　告　甲○
　　　　　　　　　　　5 樓
訴訟代理人　姜禮增　律師
當事人間損害賠償事件，本院於94年5 月18日言詞辯論終結，判
決如下：
    主  文
原告之訴及假執行之聲請均駁回。
訴訟費用由原告負擔。
    事實及理由
一、原告吳澄第於民國93年11月18日訴訟繫屬中死亡，由其繼承
    人子○○、丁○○、乙○○、戊○○、辛○○、丑○○、庚
    ○○、丙○○、癸○○、壬○○、己○○聲明承受訴訟，業
    據提出
二、按訴狀送達後，原告不得將原訴變更或追加他訴。但請求之
    基礎事實同一者，或不甚礙被告之防禦及訴訟終結者，不在
    此限，為民事訴訟法第255 條第1 項第2 款、第7 款所明定
    。而所謂請求之基礎事實同一，係指變更或追加之訴與原訴
    之原因事實，有其社會事實上之共通性及關連性，而就原請
    求所主張之事實及證據資料，於變更或追加之訴得加以利用
    ，且無害於他造程序權之保障，俾符訴訟經濟者稱之。本件
    原告於起訴時請求被告連帶給付新台幣（下同）61,496,700
    元（嗣減縮為36,499,500元），係本於共同侵權行為損害賠
    償請求權，請求被告連帶賠償前開金額，於訴訟繫屬中，追
    加備位聲明主張買賣契約無效本於不當得利返還請求權請求
    被告寅○○應給付30,630,000元、被告甲○應給付3,000,00
    0 元，屬訴之追加，惟與原訴之基礎事實同一，且無礙被告
    之防禦及訴訟終結，其為訴之追加，即屬合法。
三、原告主張：
  (一)先位聲明部分：
    1.原告之被繼承人吳澄第於83年間因繼承祭祀公業吳登庸祖
      產而取得彰化市第四信用合作社開出之支票四紙，共計70
      ,428 ,945 元，斯時被告甲○為吳澄第之看護，慫恿吳澄
      第在台北市購屋居住，於購屋過程中結識被告寅○○並向
      其購買台北市○○路○ 段33之5 號2 樓之房屋。被告甲○
      、寅○○得知吳澄第領有鉅款，竟然圖謀不法，趁吳澄第
      一人獨住，年近八旬又無子女隨侍在側之機會，於83年9
      月26日先帶吳澄第至台北市○○路○ 段2 號之華南銀行世
      貿分行開設活期存款000000000000號帳戶，將票號000000
      0 、金額40,000,000元之指名吳澄第為受款人之支票存入
      上開帳戶，待同年9 月29日，上開金額40,000,000 元 之
      支票兌現後，再帶吳澄第至華南銀行世貿分行，自吳澄第
      之帳戶內提領40,000,000元，同日再購買號碼NC56468 、
      NC56 469、NC56470 、NC56431 之可轉讓定期存單4 張，
      金額各為10,000,000元整；另3 張面額共計30,428,945元
      之支票，因未指名受款人，則於83年9 月26日即存入被告
      寅○○之同居人吳榮利設於華銀世貿分行之000000000000
      號活期存款帳戶，扣除吳澄第購買忠誠路房屋之尾款6,25
      0, 000元外，再由吳榮利開出其個人為發票人，付款人為
      華南銀行世貿分行，帳號630-6 號之支票13張，金額合計
      為24,1 78,945 元，其中一紙NB0000000 ，金額3,000,00
      0 元之支票即落入被告甲○手中，並由甲○提示兌領。
    2.嗣後被告寅○○再將其所有之門牌號碼台北市○○區○○
      街78巷12號房屋以6,000,000 萬元之價格售予吳澄第，並
      向吳澄第一再宣稱其為多筆土地之所有權人，建議吳澄第
      投資房地產，又其夫吳榮利為律師，可代之處理財產，以
      取得吳澄第之信任，繼又在83年10月間，藉口帶吳澄第、
      被告甲○至陽明山洗溫泉，而於途中帶吳澄第看坐落台北
      市○○區○○段3 小段416 號土地，明知其非該筆土地之
      所有權人，且該筆土地係屬陽明山國家公園一般管制區之
      山坡地，無法興建大樓，竟佯稱：其為該筆土地之所有權
      人，該筆土地將來可蓋大樓賺錢，願以15,000,000元售予
      吳澄第，慫恿吳澄第購買該土地以投資房地產，被告甲○
      則在旁附和聲稱被告寅○○之出價甚廉，即便墓地亦無如
      此便宜，吳澄第因而誤信而同意以15,000,000元購買該筆
      土地。嗣後被告寅○○即委託代書林慶裕與真正之土地所
      有權人張力文、鄭張如蓮洽談，達成買賣價金4,156,713
      元，土地增值稅由買方負擔之協議，嗣後被告寅○○交付
      賣方之價金及支付土地增值稅共計5,370,000 元。吳澄第
      則於83年10月11日交付15,000,000元予被告寅○○，該筆
      土地並在同年11月7 日移轉登記在吳澄第名下。
    3.被告二人嗣後又明知台北縣石門鄉○○段尖山湖小段55-1
      號土地非被告寅○○所有，且上開土地為林地，不能蓋大
      樓，而由被告寅○○向吳澄第佯稱：其為該土地之所有權
      人，該地可蓋15層大樓出售投資，向吳澄第推薦上開地號
      土地，被告甲○則在旁附和、慫恿，吳澄第乃誤信該土地
      極有價值，而同意以25,000,000元購買。被告寅○○見吳
      澄第同意購買上開土地，即委託聯成代書事務所之林淑貞
      以價金3,860,000 元向地主陳國雄購得上開土地，待林淑
      貞與陳國雄簽訂買賣契約後，再於83年12 月29 日將上開
      土地直接移轉登記至吳澄第名下，而吳澄第為支付土地價
      款，乃將所有之編號NC56469 ，面額10,0 00,000 元之可
      轉讓定存單及世華銀行世貿分行之印鑑章及存摺交付被告
      寅○○，被告寅○○除自吳澄第之華南銀行世貿分行活期
      存款000000000000號帳戶中，先後在83年11月24日轉帳支
      出2,000,000 元、同年12月6 日轉帳支出1, 000,000元、
      12月8 日轉帳支出1,000,000 元，分別購買票號0000000
      、0000000 、0000000 之同額台灣銀行支票3 張，交由林
      淑貞提示兌領，以支付地主陳國雄之買賣價金外，又陸續
      自吳澄第之帳戶多次提領金錢，並將上開金額10,000,000
      元之可轉讓定存單以自己名義讓售予中興票券。
    4.被告寅○○於83年10月26日將吳澄第之世華銀行世貿分行
      帳戶內之存款，匯入自己之世華銀行世貿分行第63068 號
      活期存款帳戶計1,000,000 萬元，匯入其同居人吳榮利之
      華南銀行世貿分行第6306號支票存款帳戶、第500782號活
      期存款帳戶共計12,934,000，提領現金16,905,500元，暨
      購買台灣銀行支票4 張，分別由吳榮利提示1 張票額
      2,000,000 元、寅○○提示2 張票額計1,500,000 元，被
      告寅○○之女吳於糖提示一張票額530,000 元，另被告寅
      ○○又將吳澄第交付之面額10,000,000元之定存單以自己
      名義讓售予中興票券，合計共取得44,869,500元，扣除被
      告寅○○出售新興街之價金6,000,000 、支出湖山段土地
      價款及增值稅5,370,000 元後，計不法取得33,499,500元
      ，與先前被告甲○已取得之3,000,000 元合計，被告二人
      共同騙得吳澄第之金額達36,499,500元。
  (二)備位聲明部分：
    1.被告寅○○係向吳澄第聲稱：台北市○○區○○段3 小段
      416 地號及台北縣石門鄉○○段尖山湖小段55-1地號兩筆
      土地可蓋大樓，而將上開兩筆土地各以15,000,000元、25
      ,000,000 元 高價賣給吳澄第，因此雙方買賣之標的應為
      可供興建大樓之土地，故上開二筆土地之地目及使用分區
      應符合可興建大樓之法令規定。惟查台北市○○區○○段
      3 小段416 地號土地係屬國家一般管制區第四類使用地；
      台北縣石門鄉○○段尖山湖小段55-1地號則為陽明山公園
      之林地，均受法令限制而無法興建大樓，而此項不能之情
      形，於買賣關係成立時即已存在，故上開兩筆土地之買賣
      係以不能之給付為契約之標的，依民法第246 條第1 項前
      段規定，買賣契約應屬無效。系爭買賣既屬無效，被告寅
      ○○取得之價金，即屬無法律上之原因而受利益，致吳澄
      第受有損害，原告等人自得依不當得利之法律關係，請求
      被告寅○○返還所受利益即上開兩筆土地之買賣價金，扣
      除被告寅○○交付原土地所有人之買賣價金及土地增值稅
      後為30,630,000元。
    2.被告甲○無法律上原因，而於93年9 月26日自吳澄第所領
      得之祭祀公業款項中取得3,000,000 元（即吳榮利簽發之
      NB0000000 支票乙紙），故被告甲○受有不當得利3,000,
      000 元。
  (三)並聲明：
    1.先位聲明：
      (1)被告應連帶給付原告36,499,500元，及自起訴狀繕本送
        達被告翌日起至清償日止，按年息百分之5 計算之利息
        。
      (2)訴訟費用由被告負擔。
      (3)原告願供擔保，請准宣告假執行。
    2.備位聲明：
      (1)被告寅○○應給付原告30,630,000元，及自起訴狀繕本
        息。
      (2)被告甲○應給付原告3,000,000 元，及自起訴狀繕本送
        達被告翌日起至清償日止，按年息百分之5計算之利息。
      (3)訴訟費用由被告負擔。
      (4)原告願供擔保，請准宣告假執行。
四、被告答辯：
  (一)被告寅○○辯稱：
　　1.無論原告主張侵權行為是否成立，原告所得主張之侵權行
      為請求權業已消滅時效。吳澄第主張其於84年4 月間，經
　  　調閱土地謄本，發現老梅段土地之地目為林，不能興建大
      樓，再調閱北投區○○段土地之謄本亦同樣為林地，不得
      興建大樓，即知遭被告寅○○、甲○等人聯手詐欺，其並
      在84年5 月30日調查局筆錄供稱：「我今日由我的女婿黃
      敏宏陪前來貴站係要檢舉寅○○、宋甲○（即甲○）涉嫌
      共同向我詐欺情事」，吳澄第既自承在84年4 月間已知悉
      被告詐騙之侵權行為情事，並知其損害及賠償義務人，復
      據以在84年5 月30日提出詐欺罪之告訴，其侵權行為2 年
      時效應自84年4 月起算，則迄86年4 月已屆滿2 年而消滅
      ，遲至86年12月18日始提起本件附帶民事訴訟，其侵權行
      為請求權已消滅時效，被告寅○○自可拒絕履行。
　　2.被告寅○○向上手買系爭土地之價格若干，又以多少價差
      轉賣吳澄第，根本不發生詐欺之問題，基於債權相對性及
      債權的經濟上競爭性，土地交易也無所謂「多少價差為合
      理」，「多少價差以上為侵權行為」之法理，又買賣契約
      為負擔行為，出賣他人之物，其契約仍屬有效，縱使被告
      寅○○向原告要約出賣湖山段三小段416 地號及老梅段尖
      山湖小段55-1地號兩塊地時尚非土地所有權人，但其後土
      地既已完成移轉所有權給原告並交付之，其即非所謂詐欺
      ，縱使被告寅○○在尚未取得系爭兩筆地之所有權下，雖
      與原告成立買賣契約，但其買賣契約不因土地尚屬第三人
      所有而無效，其買賣契約仍有效，只要債務人事後確能履
      行移轉土地之行為即無違約。被告寅○○並沒有向吳澄第
      保證系爭土地可以蓋大樓，只是吳澄第個人主觀認知非他
      人告知。況縱使因被詐欺而為意思表示，亦只是契約得撤
      銷而非契約無效，原告主張系爭二塊土地買賣係被詐欺而
      買受，無論是否有理，原告並未於法定除斥期間主張撤銷
      買賣契約，本件買賣契約完全合法有效被告依買賣之法
      律關係取得土地價金自無違法可言，並不構成侵權行為或
      不當得利。
    3.又是否能蓋大樓縱為契約之內容，也僅屬買賣標的物之瑕
      疵問題，被告於受土地移轉及交付後，未從速檢查標的物
      並通知瑕疵，則已視為承認受領物而不得主張瑕疵，另瑕
      疵主張除斥期間為6 個月，吳澄第於83年11月7 日取得北
      投湖山段土地登記，83年12月29日取得淡水老梅段土地之
      登記，均已逾6 個月除斥期間。故被告寅○○是以合法有
      效之買賣契約，取得吳澄第所支付之土地價款，並交付買
      賣標的物，並無侵權行為或不當得利之情。
  (二)被告甲○辯稱：
    1.原告主張被告等人侵權行為時間係83年10月間及同年11月
      間，吳澄第知悉時間係84年4 月間，本件起訴時間係86年
      12月18日，其侵權行為請求權已消滅時效。
    2.被告甲○並無與被告寅○○共同詐欺吳澄第。
    3.吳澄第答應給付被告甲○3,000,000 元，係被告甲○受僱
      照料之初雙方所約定，被告甲○於受僱照料吳澄第後，又
      成為事實上之夫妻關係，吳澄第給付被告甲○金錢均因贈
      與而支付，並無不當得利可言。
  (三)並均聲明：
  1.原告之訴及假執行聲請均駁回。
    2.訴訟費用由原告負擔。
    3.如受不利判決願供擔保請准免予假執行。
六、兩造不爭執點：
  (一)兩造對於吳澄第有向被告寅○○購買湖山段土地購買價金為
    15,0 00,000 元而且已經付清不爭執，且被告寅○○因為這
    筆土地對前手所交付之買賣價金為5,370,000 元亦不爭執。
  (二)兩造對於吳澄第有向被告寅○○購買老梅段土地購買價金為
    25,0 00,000 元不爭執，且被告寅○○因為這筆土地交付前
    手3,86 0,000元及服務費140,000 元亦不爭執。
  (三)兩造對於系爭2 筆土地都是不能興建房舍不爭執。
  (四)兩造對於被告甲○有收到4,750,000元不爭執。
  (五)兩造對於吳澄第於84年5 月30日向調查局檢舉被告詐欺不爭
    執。
  (六)兩造對於吳澄第於86年12月18日提起本件附帶民事訴訟不爭
    執。
七、本件先位聲明部分，原告請求權基礎係主張侵權行為損害賠
    償請求權，主張被告二人明知上開二筆土地，均無法興建大
    樓，竟佯稱：為被告寅○○為該土地之所有權人，該筆土地
    將來可蓋大樓賺錢，而高價出售予吳澄第。被告為時效抗辯
    ，主張原告因侵權行為所生之損害賠償請求權，已逾二年時
    效而消滅，本院審酌如下：
    (一)按因侵權行為所生之損害賠償請求權，自請求權人知有損
      害及賠償義務人時起，二年間不行使而消滅。自有侵權行
      為時起，逾十年者亦同，民法第197 條定有明文，又按關
      於侵權行為損害賠償請求權之消滅時效，應以請求權人實
      際知悉損害及賠償義務人時起算，非以知悉賠償義務人因
      侵權行為所構成之犯罪行為經檢察官起訴，或法院判決有
      罪為準。而民法第179 條所謂知有損害，即知悉受有何項
      損害而言，至對於損害額則無認識之必要，故以後損害額
      變更而於請求權消滅時效之進行並無影響。亦有最高法院
      72年台上字第738 號、49年台上字第2652號判例可參。
    (二)查本件原告91年12月12日準備書(一)狀主張「於84年4 月間
      ，因欲以購得之石門鄉○○段土地向銀行辦理抵押貸款，
      經調閱土地謄本，始發現老梅段土地之地目為林，不能興
      建大樓，再調閱北投區○○段土地之謄本亦同樣為林地，
      不得興建大樓，始知遭被告寅○○甲○等人聯手詐欺。…
      」，而吳澄第於84年5 月30日在調查局作筆錄亦詳細供稱
      ：「我今日由我的女婿黃敏宏陪前來貴站係要檢舉寅○○
      、宋甲○（即甲○）涉嫌共同向我詐欺情事」、「寅○○
      即以投資房地產為由而與我時有往來，渠並談稱渠丈夫吳
      榮利係著名律師，可代我處理財產，以免被我的兒女瓜分
      ，我誤信寅○○之言，乃將前述七千餘萬元交由寅○○代
      為在台北市華南銀行世貿分行開戶存放，宋甲○及寅○○
      為取信於我，於83年9 月底10月初由寅○○將渠所有座落
      於台北市天母、北投地區之二棟房屋販售給我，至83年10
      月中旬宋甲○及寅○○二人又向我表示在台北市○○區○
      ○段地區有筆土地可供興建大樓可投資購買，該二人並以
      汽車載我至陽明山附近察看，由於我年歲已高無法判別彼
      等所指示地點，乃誤信彼等所言同意出資一千五百萬元購
      買土地，迄83年11月間該二人又向我表示台北縣石門鄉有
      筆土地可興建十五層大樓並已規劃完成，若投資興建將來
      可分得半數樓層，該二人亦帶我至石門鄉附近察看並表示
      該筆土地價格為2500萬元，我誤信渠等所言乃同意出資購
      買…，至84年4 月間我因要以前述石門鄉土地向銀行辦理
      貸款，向地政機關申領地籍資料後始發現該筆土地編定使
      用種類為國家公園區，無法辦理貸款亦不能興建房舍，同
      時亦發覺北投區○○段之土地地目為林地亦不能興建大樓
      ，我始知遭到宋、林二人詐騙」等語（見本卷一第184 頁
      至第187 頁）。由其筆錄內容，可見吳澄第至少於84年5
      月30日在調查局作筆錄時已實際知悉其損害及應賠償義務
      人，其侵權行為2 年時效自84年5 月30日起算，迄86年5
      月30日已屆滿2 年而消滅，原告遲至86年12月18日始提起
      本件附帶民事訴訟，其侵權行為請求權已消滅時效，無論
      原告主張被告共同侵權行為之事實是否為真正，其侵權行
      為請求權亦已消滅時效，原告辯稱吳澄第至86年10月12日
      經檢察官起訴後，始知被告寅○○向該二筆土地原所有權
      人買受價格僅3 、400 萬元之譜，方確定被告之行為有侵
      權行為云云，殊有誤會，不足採信，是原告先位聲明之主
      張，無論真正與否，其請求權既已消滅時效，為無理由。
八、本件備位聲明部分，原告主張依不當得利請求被告返還，其
    事實：(一)被告寅○○部分：原告主張被告寅○○向吳澄第謊
    稱上開二筆土地可供興建大樓值得投資，事實卻均無法興建
    大樓，是該二筆土地之買賣係以不能之給付為契約之標的，
    依民法第246 條第1 項前段規定，買賣契約應屬無效，故被
    告寅○○取得之價金屬不當得利。(二)被告甲○部分原告則主
    張被告甲○於93年9 月26日自吳澄第所領得之祭祀公業款項
    中取得3,000, 000元，即為不當得利，茲分述如下：
    (一)被告寅○○部分：
      1.按民法第246 條前段規定以不能之給付為契約標的者，
        其契約為無效，惟所謂以不能之給付為契約標的，其契
        約為無效者，必以其給付有自始不能實現之情形，始足
        當之。又民法第354 條明定：物之出賣人對於買受人，
        應擔保其物依第373 條之規定危險移轉於買受人時無滅
        失或減少其價值之瑕疵，亦無滅失或減少其通常效用或
        契約預定效用之瑕疵。但減少之程度，無關重要者，不
        得視為瑕疵。出賣人並應擔保其物於危險移轉時，具有
        其所保證之品質。執是，凡依通常交易觀念或依當事人
        之意思，認為物應具之價值、效用或品質，而不具備者
        ，應認為物有瑕疵，而非給付不能。本件被告寅○○雖
        出賣他人之物，惟其已將系爭二筆土地所有權移轉登記
        予吳澄第，為原告所不爭執，縱使原告所稱該等土地欠
        缺被告寅○○謊稱得興建大樓之效用為真正，依上開說
        明，亦僅屬物有瑕疵，而非給付不能，原告主張系爭二
        筆土地之買賣契約無效，自屬無據。又縱使物有瑕疵買
        受人支付價金之目的，旨在清償基於買賣契約而生之債
        務，此項有效成立之債務，因清償而消滅，給付目的隨
        之而實現，出賣人受領價金具有法律上之原因，應不構
        成不當得利。買受人所受領之標的物雖具有瑕疵，但其
        與價金之給付，係屬二回事，出賣人受領價金，係基於
        有效買賣契約而生之債權，具有法律上之原因（參王澤
        鑑民法學說與判例研究第三冊第117 頁）。
      2.復按在民法上因被詐欺所為意思表示，除表意人不企求
        發生其效果，基於侵權行為規定，請求損害賠償，或撤
        銷其意思表示外，該表意人如仍企求發生其效果，不予
        撤銷，其效力依然存在，不因在刑事上被判詐欺罪，而
        影響民法上法律行為之效果。又按因被詐欺而為意思表
        示者，僅表意人得撤銷其意思表示，使該意思表示溯及
        既往失其效力而已，非謂在表意人行使撤銷權以前，因
        該意思表示而成立之法律行為當然無效，有最高法院59
        年度台上字第1172號、71年度台上字第4774號判決可參
        。是縱使吳澄第係受被告二人之詐欺而成立系爭二筆土
        地之買賣契約，並在刑事上被判詐欺罪確定，然亦僅買
        受人得撤銷其意思表示，使該意思表示溯及既往失其效
        力而已，非謂在表意人行使撤銷權以前，因該意思表示
        而成立之法律行為當然無效，因此在原告未依法撤銷其
        意思表示前，被告寅○○既係基於有效買賣契約受領吳
        澄第交付之買賣價金，自具有法律上之原因，不構成不
        當得利。
      3.另依民法第197 條第2 項固規定損害賠償之義務人，因
        侵權行為受利益，致被害人受損害者，於前項時效完成
        後，仍應依關於不當得利之規定，返還其所受之利益於
        被害人。原告侵權行為請求權雖已消滅時效，惟被告寅
        ○○既係基於有效買賣契約受領吳澄第交付之買賣價金
        ，自不構成不當得利，一如前述，是原告主張被告寅○
        ○應依民法第197 條第2 項規定返還其所受之利益，亦
        無理由。
      4.故原告依不當得利法律關係請求被告寅○○返還價金，
        為無理由。
    (二)被告甲○部分：
      民事訴訟法第277 條前段規定：當事人主張有利於己之事
      實者，就其事實有舉證之責任，原告以訴外人吳榮利簽發
      之NB0000000 號、面額300 萬元支票乙紙為被告甲○取得
      ，即主張被告甲○有不當得利之事實，被告甲○否認有不
      當得利之情，辯稱：該300 萬元係吳澄第所贈與，做為伊
      照顧吳澄第之代價，並非不當得利。經查：
      1.吳澄第以其帳戶內40,000,000元購買可轉讓定期存單於
        83年9 月26日存入被告寅○○之同居人吳榮利設於華南
        銀行世貿分行之帳戶，扣除吳澄第購買忠誠路房屋之尾
        款外，共由吳榮利開出其個人為發票人，付款人為華南
        銀行世貿分行之支票13張，其中1 紙NB0000000 ，面額
        300 萬元之支票由被告甲○取得，一紙面額400 萬元之
        支票由原告子○○取得，一紙面額200 萬元之支票則由
        俞黃瑞鑾取得後交給其女俞雪提示，業經本院86年度易
        字第2996號刑事判決確定無訛。
      2.證人子○○於本院刑事庭時證稱：該張400 萬元之票係
        黃清美（真名為俞黃瑞鑾）受吳澄第之託轉交予伊（見
        本院刑事卷卷二第131 頁反面）；而證人俞黃瑞鑾於本
        院刑事庭調查時亦證稱：先前照顧吳澄第，後因車禍方
        介紹被告甲○照護吳澄第，當時有對被告甲○說吳澄第
        會給錢及房子。83年9 月26日有與吳澄第、寅○○、甲
        ○至華南銀行世貿分行，後聽寅○○說有借票予吳澄第
        開給其子女。面額200 萬元之票是吳澄第所給，後其給
        其女俞雪等語（見本院刑事卷卷一第240 頁至第244 頁
        ）；核諸被告甲○於刑事庭時供稱：黃清美說照顧吳澄
        第可得300 萬元及一棟房子，吳澄第至華銀世貿分行開
        戶時，因要分財產給其子女有向被告寅○○借票，其拿
        到300 萬元之票等語相符，又吳澄第於83年7 月間，原
        擬出資購買被告寅○○忠誠路之房屋，並將之登記在被
        告甲○名下，嗣因吳澄第之子女反對而作罷等情，亦為
        兩造所不爭執，由此可見被告甲○辯稱：吳澄第曾稱要
        為吳澄第之看護，惟兩人朝夕相處親如家人，被告甲○
        取得30 0萬元支票之日，吳澄第亦一同前往銀行，除被
        告甲○取得300 萬元外，吳澄第亦同時或先後交付原告
        子○○400 萬元、前任看護俞黃瑞鑾200 萬元，可見其
        有意將其鉅額財產之部分金額贈與其親近之人，是被告
        甲○所辯取得之300 萬元為吳澄第所贈與，應堪採信。
        原告空言主張被告甲○為不當得利，並未舉證以實其說
        ，自屬無據。
九、綜上各述，原告主張侵權行為損害賠償請求權請求被告應連
    帶給付36,499,500元，及自起訴狀繕本送達被告翌日起至清
    償日止，按年息百分之5 計算之利息及依不當得利法律關係
    ，請求被告寅○○應給付30,630,000元，被告甲○應給付3,
    000,000 元，及均自起訴狀繕本送達被告翌日起至清償日止
    ，按年息百分之5 計算之利息；均為無理由，應予駁回。原
    告之訴既經駁回，其假執行之聲請，即失所依據，應併予駁
    回。
十、本件事證已臻明確，兩造其餘攻擊防禦方法及舉證，核與判
    決無影響，毋庸一一論列，並此敘明。
十一、訴訟費用負擔之依據：民事訴訟法第78條。
中　　華　　民　　國　　94　　年　　6 　　月　　10　　日
                  民事第一庭  法  官  陳靜芬
以上正本證明與原本無異。
如對本判決上訴須於判決送達後20日內向本院提出上訴狀。
中　　華　　民　　國　　94　　年　　6 　　月　　15　　日
                              書記官  陳秀蘭
